【裁判字號】    98,交聲,2202
【裁判日期】    980918
【裁判案由】    交管條例聲異
【裁判全文】
臺灣板橋地方法院交通法庭裁定        98年度交聲字第2202號
原處分機關  交通部公路總局臺北區監理所蘆洲監理站
異  議  人  甲○○
上列異議人因不服原處分機關於民國98年7 月28日所為北監蘆字
第裁46-A00XBN646號違反道路交通管理事件裁決書所為處分，經
聲明異議，本院裁定如下：
    主  文
異議駁回。
    理  由
一、本件聲明異議意旨詳如附件聲明異議狀所載。
二、按汽車駕駛人，爭道行駛有機器腳踏車不在規定車道行駛之
    情形者，處新臺幣（下同）六百元以上一千八百元以下罰鍰
    ；汽車駕駛人有第四十五條之情形者，除依原條款處罰鍰外
    ，並記違規點數一點，道路交通管理處罰條例第45條第13款
    、第63條第1 項第1 款分別定有明文。又行人及腳踏車專用
    標誌，用以告示該段道路或騎樓以外之人行道專供行人及腳
    踏車通行，其他車輛不准進入，並以行人通行為優先。設於
    該路段或人行道起迄點顯明之處，中途得視需要增設之。其
    通行有其他規定者，應在附牌內說明之，道路交通標誌標線
    號誌設置規則第67條之1 亦有規定。
三、經查：異議人於民國98年6 月17日18時01分，確實有駕駛機
    車行駛環河北路提外便道腳踏車專用道之事實，為其所不否
    認，核與原處分機關移送書說明相符，堪予認定。異議人雖
    以該處無禁止標示置辯，然查系爭腳踏車專用道入口處設有
    腳踏車專用標誌及標線，用以告示禁止機車進入等管制事項
    ，且該處腳踏車專用道入口處，或與其他可供汽車、機車行
    駛路段之交接處，均設有明顯標誌，告知僅腳踏車方可入內
    ，有現場照片十幀附卷可稽，而舉發當時為下午18時01分許
    ，光線充足，異議人自可清楚瞭解該路段乃係腳踏車專用道
    至明，是其辯稱該腳踏車專用道入口處未設有禁止機車進入
    之標誌云云，顯係卸責之詞，自不足採。再者，道路交通標
    誌、標線、號誌之設置，係主管機關基於整體交通考量所為
    之縝密規劃，目的係為維護社會大眾使用道路之秩序，並以
    確保人車通行之安全，在非緊急避難情況下，尚不能恣意枉
    顧交通標誌、標線、號誌，否則交通秩序必將無法維繫，人
    車生命安全亦將無以確保，而腳踏車專用道除具有增進國民
    休閒運動之機能外，同時亦係考量腳踏車與機車或其他汽車
    併同行駛時，容易肇生交通意外而導致重大傷亡，一般環河
    河濱公園內之腳踏車專用道，更常有兒童在內騎乘腳踏車，
    顯然不宜開放機車行駛入內，是主管機關考量上情，為維護
    腳踏車用路人之往來安全，並藉此鼓勵國人騎乘腳踏車作為
    休閒運動，在機車已有眾多市區道路可供行駛之情形下，設
    立行人及腳踏車專用道專供腳踏車及行人通行，並禁止機車
    或其他汽車入內行駛，自亦符合憲法第23條所揭諸之比例原
    則，並無違背憲法保障人民自由權之處。準此，駕駛人駕駛
    汽車，本應遵守道路交通標誌、標線、號誌之指示，不能漠
    視社會大多數人之權益，僅考量自身之自由、便利，任意自
    行認定交通標誌、標線、號誌涵義，而逕自決定是否遵守之
    理，是異議人辯稱交通標誌紅、黃色有禁止之意，藍色方形
    標誌則有指示說明之意，入口處地上所示腳踏車符號僅有優
    先權云云，均係異議人對交通標誌、標線有所誤解，顯非足
    採，故本件異議人違規事實，事證明確，堪以認定。綜上所
    述，本件原處分機關以異議人上開違規行為明確，依道路交
    通管理處罰條例第45條第13款、第63條第1 項第1 款之規定
    ，裁處異議人600 元之罰鍰，並記違規點數1 點，應無任何
    違法或不當之處。茲本件異議人不服原處分機關所為上開裁
    決書之處分，聲明異議，而空言指摘云云，揆諸上述，為無
    理由，應予駁回。
據上論斷，應依道路交通案件處理辦法第19條，裁定如主文。
中    華    民    國    98    年    9    月     18    日
                    交通法庭  法  官  林 晏 鵬
上列正本證明與原本無異。
如不服本裁定，應於裁定送達後五日內敘明抗告理由，向本院提
出抗告狀。
                              書記官  陳 映 孜
中    華    民    國    98    年    9    月     18    日


司法院資訊處製作；財團法人民間司法改革基金會備份。
